【裁判字號】    97,易,498
【裁判日期】    971128
【裁判案由】    詐欺
【裁判全文】
臺灣基隆地方法院刑事判決               97年度易字第498號
公  訴  人  臺灣基隆地方法院檢察署檢察官
被      告  丙○○
上列被告因詐欺案件，經檢察官提起公訴（97年度偵緝字第328
號）及移送併辦（臺灣板橋地方法院檢察署檢察官97年度偵字第
15840 號），因被告所犯為死刑、無期徒刑、最輕本刑為3 年以
上有期徒刑或高等法院管轄第一審案件以外之罪，且於準備程序
進行中，被告先就被訴事實為有罪之陳述，經本院合議庭裁定進
行簡式審判程序，判決如下：
    主  文
丙○○幫助意圖為自己不法之所有，以詐術使人將本人之物交付
，累犯，處有期徒刑肆月，如易科罰金，以新台幣壹仟元折算壹
日。
    事  實
一、丙○○前因詐欺及違反毒品危害防制條例案件，經臺灣士林
    地方法院以87年度易字第1055號及88年度易字第985 號判決
    ，分別判處有期徒刑4 月及6 月確定，復經臺灣士林地方法
    院就上開判決所科之刑，以89年度聲字第450 號裁定定應執
    行有期徒刑8 月；又因違反毒品危害防制條例案件，經臺灣
    士林地方法院以91年度訴字第106 號判決判處有期徒刑9 月
    、7 月，應執行有期徒刑1 年3 月確定，與前開89年度聲字
    第450 號裁定所定之執行刑接續執行，於民國92年11月19日
    假釋出監，嗣經撤銷假釋，應執行殘餘刑期有期徒刑5 月23
    日。另因違反毒品危害防制條例案件，經臺灣士林地方法院
    以93年度易字第147 號及93年度訴字第518 號判決，分別判
    處有期徒刑9 月及7 月確定，由臺灣士林地方法院就上開93
    年度易字第147 號及93年度訴字第518 號判決所科之刑，以
    93年度聲字第1095號裁定定應執行有期徒刑1 年3 月，與前
    開假釋撤銷後之殘餘刑期接續執行，於95年2 月9 日因縮刑
    期滿執行完畢。
二、詎丙○○未知悔悟，明知金融機構帳戶為個人信用之表徵，
    且申請開立金融帳戶並無任何特殊限制，任何人只要有些許
    款項，均可自行至不同金融機構申請開立多數帳戶使用，並
    預見將自己所有之帳戶提款卡及密碼交付他人使用，可能因
    此供不法詐騙份子利用以詐術使他人將款項匯入後，再予提
    領使用，因而幫助他人從事詐欺取財之目的，竟基於幫助他
    人詐欺取財之不確定故意，於97年1 月18日某時，在臺北縣
    汐止市某處，將其所有於第一商業銀行汐止分行開設帳號00
    000000000 號帳戶之存摺、提款卡及密碼交付予真實身分不
    詳，綽號「阿通」之成年男子，嗣有下列被害人於所載時間
    ，遭姓名、年籍不詳之成年人施以詐術，分別匯款至丙○○
    交付「阿通」之前揭帳戶：
（一）丁○○於97年1 月18日接獲身分不詳之成年人之電話，該
      成年人佯稱其為東森購物台之客服人員，欲將丁○○先前
      購物之付款退回等語，使丁○○陷於錯誤，而依指示於97
      年1 月18日晚間9 時許，在臺北縣樹林市○○路○段27號
      之7 前，操作自動提款機，於同日晚間9 時39分及41分許
      ，先後將新台幣（下同）6 萬9,000 元及1,000 元匯入前
      開丙○○所有之帳戶，始知受騙。
（二）甲○○於97年1 月18日接獲身分不詳之成年人之電話，該
      成年人佯稱其為東森購物台之客服人員，因甲○○先前購
      物時付款操作有誤，須依指示操作自動提款機等語，使甲○○陷於錯誤，而依指示於97年1 月18日晚間10時許，操
      作自動提款機，於同日晚間10時11分許，將4 萬1,000 元
      匯入前開丙○○所有之帳戶，始知受騙。
三、案經臺中市警察局第二分局報請臺灣臺中地方法院檢察署檢
    察官呈請臺灣高等法院檢察署檢察長令轉臺灣基隆地方法院
    檢察署檢察官偵查起訴及臺北縣政府警察局土城分局報請臺
    灣板橋地方法院檢察署檢察官移送併案審理。
    理  由
壹、程序事項
    被告丙○○所犯者非為死刑、無期徒刑、最輕本刑為3 年以
    上有期徒刑之罪或高等法院管轄第一審案件，其於準備程序
    進行中，先就被訴事實為有罪之陳述，經告知其簡式審判程
    序之旨，並聽取公訴人、被告之意見後，本院合議庭依刑事
    訴訟法第273 條之1 第1 項之規定，裁定由受命法官獨任以
    簡式審判程序進行本案之審理。
貳、實體事項
一、事實認定部分
    上開事實，業據被告於本院審理中坦承不諱，復經證人甲○○及丁○○於警詢時證述明確，另有甲○○及丁○○提供之
    第一商業銀行匯款單據、第一商業銀行汐止分行97年1 月30
    日一汐止字第16號、97年5 月19日一汐止字第61號函檢附上
    開帳戶之開戶資料、掛失補領存摺、金融卡資料及交易往來
    明細在卷可稽，應堪認定；復按在金融機構開立帳戶、請領
    存摺及提款卡使用，係針對個人身分之社會信用而予以資金
    流通，具有強烈之屬人性格，而金融帳戶作為個人理財之工
    具，申請開設並無任何特殊之限制，一般民眾均得以存入最
    低開戶金額之方式申請使用，且同一人得在不同之金融機構
    申請數個存款帳戶使用，乃眾所週知之事實，被告為成年人
    ，具有國中肄業之學歷，且已有相當之工作經驗，對於上情
    當無不知之理，又依一般人之社會經驗，若遇他人捨以自己
    名義申請帳戶，反向他人蒐集金融帳戶使用，衡情應對該帳
    戶是否供合法使用一節有所懷疑，且近年詐騙集團犯案猖獗
    ，利用帳戶掩飾、隱匿詐財贓款之事，迭有所聞，被告就此
    即無不知之理，而被告就其將帳戶之存摺、提款卡及密碼交
    予「阿通」使用，可能因而幫助他人從事詐欺取財之目的既
    已有所預見，仍將前開帳戶之存摺、提款卡及密碼交付「阿
    通」，顯有容認發生之本意，是以被告確有幫助前開取得帳
    戶之人，利用其提供之帳戶詐欺取財之不確定故意甚明，事
    證明確，被告犯行應堪認定。
二、論罪科刑部分
（一）按刑法上之幫助犯，係對於犯罪與正犯有共同之認識，以
      幫助之意思，對於正犯資以助力，而未參與犯罪行為者而
      言，如未參與實行構成要件之行為，且係出於幫助之意思
      ，提供助力，即屬幫助犯，而非共同正犯（最高法院49年
      台上字第77號判例可資參照）。本件被告基於幫助之犯意
      ，將其所有前揭帳戶之存摺、提款卡及密碼交予「阿通」
      ，致真實身分不詳之成年人對甲○○及丁○○施以詐術，
      使甲○○及丁○○陷於錯誤，分別將前開數額之金錢匯入
      被告所有之上揭帳戶內，而為他人之詐欺取財行為提供助
      力，核被告所為，係犯刑法第30條第1 項、第339 條第1
      項之幫助詐欺取財罪。
（二）被告將上開帳戶之存摺、提款卡及密碼交付予「阿通」，
      使甲○○及丁○○遭受詐騙，將前開金錢分別匯入被告所
      有之上開帳戶內，因被告係以單一出售帳戶之幫助行為，
      幫助他人對複數被害人為數個詐欺取財之犯罪行為，故就
      被告所為出售上開帳戶之行為，應依刑法第55條想像競合
      之規定，僅論以一罪。另臺灣板橋地方法院檢察署檢察官
      以97年10月20日板檢慎體97偵字第15840 字第114771號函
      移請併辦之犯罪事實，與起訴書所載之犯罪事實，具有想
      像競合之裁判上一罪關係，本院自應依法審理，附此敘明
      。
（三）被告曾受如事實欄所載之徒刑執行完畢，此有臺灣高等法
      院被告前案紀錄表在卷供參，其受徒刑之執行完畢，再為
      本件犯行，係於5 年以內故意再犯有期徒刑以上之罪，為
      累犯，應依刑法第47條第1 項之規定加重其刑。
（四）被告基於幫助之犯意為上開犯行，為幫助犯，爰依刑法第
      30條第2 項之規定，按正犯之刑減輕之，並先加後減之。
（五）爰審酌被告得以預見將帳戶交付他人使用，可能因此幫助
      詐騙集團遂行詐欺取財之犯行，竟仍將帳戶之存摺、提款
      卡及密碼交付予「阿通」使用，致被害人受有損害，並使
      犯罪追查趨於複雜，影響社會正常交易安全及秩序非微，
      又被告雖於偵查中否認犯行，然於本院審理時已坦承不諱
      ，犯後態度尚屬良好等一切情狀，量處如主文所示之刑，
      並諭知易科罰金之折算標準。
據上論斷，應依刑事訴訟法第273 條之1 第1 項、第299 條第1
項前段，刑法第339 條第1 項、第30條、第55條前段、第47條第
1 項、第41條第1 項前段，刑法施行法第1 條之1 ，判決如主文
。
本案經檢察官乙○○到庭執行職務。
中    華    民    國    97    年    11    月    28    日
                  刑事第二庭法    官  邰婉玲
以上正本證明與原本無異。
如不服本判決應於收受送達後10日內向本院提出上訴書狀，並應
敘述具體理由；其未敘述上訴理由者，應於上訴期間屆滿後20日
內向本院補提理由書（均須按他造當事人之人數附繕本）「切勿
逕送上級法院」。
中    華    民    國    97    年    11    月    28    日
                            書 記 官  彭筠凱
附錄所犯法條：
中華民國刑法第339 條第1 項
（普通詐欺罪）
意圖為自己或第三人不法之所有，以詐術使人將本人或第三人之
物交付者，處5 年以下有期徒刑、拘役或科或併科1 千元以下罰
金。


司法院資訊處製作；財團法人民間司法改革基金會備份。
